---
title: "Template APG"
author: "Riofebri Prasetia"
date: '2022-03-28'
output: html_document
---

> Nomor 1

```{r}
library(openxlsx)
library(car)
library(MVN)
```
```{r}
essay <- read.xlsx("Kuis2_data.xlsx")
essay
```

a.

H0: $\mu_{1}$ - $\mu_{2}$ = 0
H1: $\mu_{1}$ - $\mu_{2}$ != 0

Ket:
H0 -> tidak ada perbedaan antara jumlah kata dan kata kerja antara jenis essay informal dan formal;
H1 -> ada perbedaan.

```{r}
d_words <- essay[, 1] - essay[, 3]
d_verbs <- essay[, 2] - essay[, 4]
d_essay <- cbind(d_words, d_verbs)
as.data.frame(d_essay)
```

```{r}
dbar_essay <- colMeans(d_essay)
dbar_essay
```

```{r}
S_essay <- cov(d_essay)
S_essay
```

```{r}
T2 <- t(dbar_essay) %*% solve(S_essay) %*% (dbar_essay)
T2
```


```{r}
p_essay <- 2
n_essay <- nrow(d_essay)
alpha_essay = 1 - 0.05

crit_val_essay <- (((n_essay - 1) * p_essay)/((n_essay - p_essay) * n_essay)) * qf(p = alpha_essay, df1 = p_essay, df2 = n_essay - p_essay)

crit_val_essay
```

-> Tolak H0
b. 

```{r}
n <- nrow(d_essay)
p <- ncol(d_essay)
dbar <- colMeans(d_essay)
Sd <- cov(d_essay)
tconst <- sqrt((p/n)*((n-1)/(n-p)) * qf(1-alpha_essay,p,n-p)) 
id <- c(1,2)
plot(ellipse(center=dbar[id], shape=Sd[id,id], radius=tconst, draw=F),type="n", xlab="d1", ylab="d2", ylim = c(-4, 0), xlim = c(-35, 0)) 
lines(ellipse(center=dbar[id], shape=Sd[id,id], radius=tconst, lwd=3), xlab="d1", ylab="d2") 
points(0, 0,col="red", pch = 16)
text(0, -0.2,expression(delta))
text(dbar[1]+0.8,dbar[2]+0.2,expression(bar(d)))
```

c.

```{r}
bon <- NULL 
alpha3 <- 1 - (0.05/(2*p))

for(k in 1:2){
  bon <- c(bon, dbar[k] - sqrt(Sd[k,k]/n) * qt(alpha3, df=n-1), dbar[k] + sqrt(Sd[k,k]/n) * qt(alpha3, df=n-1))
}

rtab <- rbind(bon)
round(rtab, 2)
```

Hasil = `tidak konsisten`
Variabel yang konsisten terhadap uji hipotesis = `Words`
dan sebaliknya;
Kesimpulan: dari hasil perhitungan Bonferoni CI, diperoleh bahwa dalam pengujian pada data essay, ternyata terdapat perbedaan jumlah kata antara jenis essay informal dan formal, sedangkan jumlah kata kerjanya tidak ada perbedaan.



> Nomor 2

a.
H0: $\mu_{1}$ - $\mu_{2}$ = $\delta_{0}$
H1: $\mu_{1}$ - $\mu_{2}$ != $\delta_{0}$

H0: tidak ada perbedaan nilai membaca, berhitung, dan IQ antara dua perlakukan yang diberikan terhadap sampel
Ha: sebaliknya


b.
```{r}
baca_C <- c(90, 85, 80, 70, 85, 78, 65, 80, 72)
baca_T <- c(15, 98, 107, 100, 105, 95, 89, 100, 90)
hitung_C <- c(92, 95, 81, 80, 68, 82, 62, 70, 73)
hitung_T <- c(108, 105, 98, 105, 95, 98, 78, 85, 95)
iq_C <- c(108, 115, 95, 100, 99, 105, 101, 95, 102)
iq_T <- c(110, 102, 100, 115, 98, 100, 99, 102, 100)

grup_C <- cbind(baca_C, hitung_C, iq_C)
grup_T <- cbind(baca_T, hitung_T, iq_T)
```


```{r}
xbar_grupC <- colMeans(grup_C)
xbar_grupC
xbar_grupT <- colMeans(grup_T)
xbar_grupT
```

```{r}
S_grupC <- cov(grup_C)
S_grupT <- cov(grup_T)
```

```{r}
n_grupC <- nrow(grup_C)
n_grupT <- nrow(grup_T)

Spooled_grup <- (1/(n_grupC + n_grupT - 2)) * (((n_grupC - 1) * S_grupC) + ((n_grupT - 1) * S_grupT))
Spooled_grup
```

```{r}
T2_grup <- t(xbar_grupC - xbar_grupT) %*% solve(((1/n_grupC) + (1/n_grupT)) * Spooled_grup) %*% (xbar_grupC - xbar_grupT)
T2_grup
```

```{r}
p_grup <- 3
alpha_grup <- 1 - 0.05

crit_val_grup <- (((n_grupC + n_grupT - 2) * p_grup)/(n_grupC + n_grupT - p_grup - 1)) * qf(p = alpha_grup, df1 = p_grup, df2 = n_grupC + n_grupT - p_grup - 1)

crit_val_grup
```

Ternyata $T^{2}$ > $F$ -> Tolak H0

c.

```{r}
bon_grup <- NULL
alpha_bon <- 1 - (0.05/(2 * p_grup))

for (k in c(1:3)) {
  bon_grup <- c(bon_grup, (xbar_grupC[k] - xbar_grupT[k]) - qt(p = alpha_bon, df = n_grupC + n_grupT - 2) * sqrt(((1/n_grupC) + (1/n_grupT)) * Spooled_grup[k,k]), (xbar_grupC[k] - xbar_grupT[k]) + qt(p = alpha_bon, df = n_grupC + n_grupT - 2) * sqrt(((1/n_grupC) + (1/n_grupT)) * Spooled_grup[k,k]))
}

rtab <- rbind(bon_grup)
round(rtab, 3)
```


Konsisten = Hitung
Tidak konsisten = Baca, IQ
c.

i. Grup C

```{r}
set.seed(1000)
mvn(grup_C, mvnTest = "royston")
```

ii. Grup T

```{r}
mvn(grup_T, mvnTest = "royston")
```

Ternyata:

- Populasi grup C ternyata `memenuhi asumsi normalitas`; dan
- Populasi grup T terntata `tidak memenuhi asumsi normalitas`.

