---
title: "Tugas_APG_Pertemuan_4"
author: "Riofebri Prasetia (221911192)"
date: "3/14/2022"
output: html_document
---

```{r setup, include=FALSE}
knitr::opts_chunk$set(echo = TRUE)
```

## Library yang digunakan
```{r library, message=FALSE}
library('MVN')
library('mvoutlier')
library('rcompanion')
library('caret')
library('RVAideMemoire')
library('ellipse')
library('qqplotr')
library('evd')
```

Fungsi dari Hotelling's T Distrbution
```{r hotelling_T}
T.test <- function(X, mu=0){ 
  X <- as.matrix(X) 
  n <- nrow(X) 
  p <- ncol(X) 
  df2 <- n - p 
  if(df2 < 1L) stop("Need nrow(X) > ncol(X).") 
  if(length(mu) != p) 
    mu <- rep(mu[1], p) 
  xbar <- colMeans(X) 
  S <- cov(X) 
  T2 <- n * t(xbar - mu) %*% solve(S) %*% (xbar - mu) 
  Fstat <- T2 / (p * (n-1) / df2) 
  pval <- 1 - pf(Fstat, df1=p, df2=df2) 
  data.frame(T2=as.numeric(T2), Fstat=as.numeric(Fstat), df1=p, df2=df2,
             p.value=as.numeric(pval), row.names="")
}
```

## Load dataset
```{r read_data}
urldata3 <- "https://raw.githubusercontent.com/rii92/tugas-APG/main/11%20maret%202022/College_Test.csv"
data_test <- read.csv(urldata3)
data_test
```
## Uji hipotesis
### vector rataan
```{r}
xbar <- colMeans(data_test)
xbar
```
### Hitung T kuadrat
```{r}
miyu0 <- c(500, 50, 30)
T.test(data_test, myu)
```

```{r}
n <- nrow(data_test)
p <- ncol(data_test)
alpha <- 0.05

C2 <- (((n - 1)*p)/(n - p)) * qf(p = 1 - alpha, df1 = p, df2 = n - p)
C2
```

Interpretasi:
Karena nilai C^2 kurang dari T^2 dan nilai alpha = 5% lebih dari p-value, maka kesimpulan tolak H0. Ini menyatakan bahwa nilai rataan ke-tiga variabel tidak sama dengan miyu0 

## Confidence Ellipsoid (alpha = 5%) miyu0 = [500,50,30]
```{r}
v = diag(sqrt(diag(S)))
v
```

```{r}
R = solve(v)%*%S%*%solve(v) 
R
```

```{r}
plot(ellipse(R[1,2], centre = xbar), type = "l", ylim = c(23, 60), xlim = c(490, 540)) 
points(500,50, col="red", pch = 16)
text(xbar[1]+0.5,xbar[2],expression(bar(x)))
```


```{r}
plot(ellipse(R[1,3], centre = xbar), type = "l", ylim = c(23, 60), xlim = c(490, 540)) 
points(500,30, col="red", pch = 16)
text(xbar[1]+0.5,xbar[2],expression(bar(x)))
```

```{r}
plot(ellipse(R[2,3], centre = xbar), type = "l", ylim = c(23, 60), xlim = c(30, 530)) 
points(50,30, col="red", pch = 16)
text(xbar[1]+0.5,xbar[2],expression(bar(x)))
```
## Simultan confidence interval
```{r}
bon <- NULL 
alpha1 <-1-0.05 
alpha2 <-1-(0.05/2) 
alpha3 <- 1 - 0.05/(2*3)

for(k in 1:3){
  bon <- c(bon, xbar[k] - sqrt(S[k,k]/n) * qt(alpha3, df=n-1), xbar[k] + sqrt(S[k,k]/n) * qt(alpha3, df=n-1))
}

rtab <- rbind(bon)
round(rtab, 2)
```

## Visualisasi dengan Q-Q plot dan Chi-square plot

### Menggunakan Q-Q plot

```{r}
qqnorm(data_test$social_science)
```


```{r}
qqnorm(data_test$verbal)
```


```{r}
qqnorm(data_test$science)
```

### dengan chi-square plot
```{r}
xbarM <- colMeans(data_test)
S <- cov(data_test)
d <- apply(data_test, 1, function(data_test) t(data_test - xbarM) %*% solve(S) %*% (data_test - xbarM))
plot(qchisq((1:nrow(data_test) -1/2) / nrow(data_test), df =3), sort(d), xlab = expression(paste(chi[3]^2," Quantile")), ylab ="Ordered distances")
abline(a =0, b =1)
```
Interpretasi:
melihat dari masing-masing qq plot normal dari masing-masing variabel tidak ada outlier. Untuk chi-square plot bisa dilihat terdapat 1 observasi yang di curigai sebagai outlier. Kemudian terlihat sebaran data hampir linier 45 derajat yang menunjukkan bahwa data kemungkinan berdistribusi normal

## Uji Multivariate Normal dengan beberapa metode tanpa menangani outlier
### Mardia’s MVN test:
```{r}
set.seed(1000)
mvn(data_test, mvnTest = 'mardia', showOutliers = TRUE)
```

### Henze-Zirkler’s MVN test:
```{r}
set.seed(1000)
mvn(data_test, showOutliers = TRUE)
```

### Royston’s MVN test:
```{r}
set.seed(1000)
mvn(data_test, mvnTest = 'royston', showOutliers = TRUE)
```

### E-Statistics Test:
```{r}
set.seed(1000)
mvn(data_test, mvnTest = 'energy')
```

### Shapiro-Wilk Test:
```{r}
set.seed(1000)
mshapiro.test(data_test)
```

## Uji Multivariate Normal dengan beberapa metode dengan menangani outlier
```{r}
outliers(data_test)
```
### Mardia’s MVN test:
```{r}
set.seed(1000)
mvn(data_test_out, mvnTest = 'mardia', showOutliers = TRUE)
```

### Henze-Zirkler’s MVN test:
```{r}
set.seed(1000)
mvn(data_test_out, showOutliers = TRUE)
```

### Royston’s MVN test:
```{r}
set.seed(1000)
mvn(data_test_out, mvnTest = 'royston', showOutliers = TRUE)
```

### E-Statistics Test:
```{r}
set.seed(1000)
mvn(data_test_out, mvnTest = 'energy')
```

### Shapiro-Wilk Test:
```{r}
set.seed(1000)
mshapiro.test(data_test_out)
```





