---
title: "APG_Pertemuan_6"
author: "Riofebri Prasetia (221911192)"
date: "3/23/2022"
output:
  html_document: default
  pdf_document: default
---

```{r library, message=FALSE}
```

6.7
Using the summary statistics for the electricity-demand data given in Example 6.4, compute T^2 and test the hypothesis H0: miu1 - miu2 = 0, assuming that sigma1(sum1) = sigma2(sum2) Set a = .05. Also, determine the linear combination of mean components most responsible for the rejection of H0

```{r}
# Inisiasi summary electricity-demand
alpha <- 0.05
p <- 2
n1 <- 45
n2 <- 55
xbar1 <- matrix(c(204.4,556.6), ncol = 1, nrow = 2)
xbar2 <- matrix(c(130.0, 355.0), ncol = 1, nrow = 2)
S1 <- matrix(c(13825.3, 23823.4, 23823.4, 73107.4), 2,2)
S2 <- matrix(c(8632.0, 19616.7, 19616.7, 55964.5), 2,2)
```

```{r}
# Function S_pooled
Spooled <- function(n1, n2, S1, S2){
  Spooled1 <- ((n1-1)/(n1+n2-2))*S1 + ((n2-1)/(n1+n2-2))*S2
  Spooled1
}
```

```{r}
# S_pooled electricity-demand
Spooleded <- Spooled(n1, n2, S1, S2)
Spooleded <- as.matrix(Spooleded)
Spooleded
```
```{r}
#hitung T_kuadrat
T2 <- t(xbar1 - xbar2)%*%(solve((1/n1+1/n2)*Spooleded))%*%(xbar1 - xbar2)
T2
```
```{r}
#hitung C_kuadrat
C2 <- ((n1+n2-2)*p/(n1 + n2 - p - 1))*qf(1-alpha, df1 = p, df2 = n1+n2-p-1)
C2
```

```{r}
#perbandingan x mean yang paling berpengaruh 
perbandingan <- solve(Spooleded)%*%(xbar1 - xbar2)
perbandingan
```
Interpretasi:
Berdasarkan hasil pada ringkasan example 6.4 maka kesimpulan adalah tolak H0 dimana H0: miu1-miu2 = 0. Artinya terdapat perbedaan pada kedua x mean. Kemudian pada hasil perbandingan x_mean yang paling berpengaruh untuk menolak H0 yaitu x mean 1 atau ukuran total konsumsi listrik pada puncaknya.

6.8 Observation on two response are collected for three treatments. The observation vectors t([x1, x2]) are

Treatment 1: t([6,7]), t([5,9]), t([8,6]), t([4,9]), t([7,9])

Treatment 2: t([3,3]), t([1,6]), t([2,3])

Treatment 3: t([2,3]), t([5,1]), t([3,1]), t([2,3])

```{r}
x1t1 <- c(6, 5, 8, 4, 7)
x2t1 <- c(7, 9, 6, 9, 9)
treatment1 <- rbind(x1t1,x2t1)
print(paste("Treatment 1 : "))
treatment1
print(paste(""))

x1t2 <- c(3, 1, 2)
x2t2 <- c(3, 6, 3)
treatment2 <- rbind(x1t2,x2t2)
print(paste("Treatment 2 : "))
treatment2
print(paste(""))

x1t3 <- c(2, 5, 3, 2)
x2t3 <- c(3, 1, 1, 3)
treatment3 <- rbind(x1t3,x2t3)
print(paste("Treatment 3 : "))
treatment3
```
a). Break up the observations into mean, treatment, and residual  components, as in (6-35). Construct the corresponding arrays for each variable. (See Example 6.8.)
untuk x1
```{r}
#Observations
obs_x1 <- c(x1t1, x1t2, x1t3)
print(paste("Observation vector : "))
obs_x1
sumsquare_obsx1 <- sum(obs_x1^2)
print(paste("Sum-square Observation vector : "))
sumsquare_obsx1
print("")

#Means
meanx1 <- mean(obs_x1)
print(paste("Mean Vector : "))
(mean_x1 <- c(rep(meanx1, length(x1t1)), 
              rep(meanx1, length(x1t2)), 
              rep(meanx1, length(x1t3))))
print(paste("Sum-Square Mean Vector : "))
(sumsquare_meanx1 <- sum(mean_x1^2)) 
print("")

#Treatment Effects
x1t1_bar <- mean(x1t1)
x1t2_bar <- mean(x1t2)
x1t3_bar <- mean(x1t3)
treateffect_x1t1 <- x1t1_bar - meanx1
treateffect_x1t2 <- x1t2_bar - meanx1
treateffect_x1t3 <- x1t3_bar - meanx1
print(paste("Treatment Effect Vector : "))
(treateffect_x1 <- c(rep(treateffect_x1t1, length(x1t1)), 
                     rep(treateffect_x1t2, length(x1t2)), 
                     rep(treateffect_x1t3, length(x1t3))))
print(paste("Sum-square Treatment Effect Vector : "))
(sumsquare_treateffetcx1 <- sum(treateffect_x1^2)) 
print("")

#Residuals
(x1bar <- c(rep(x1t1_bar, length(x1t1)), 
                rep(x1t2_bar, length(x1t2)), 
                rep(x1t3_bar, length(x1t3))))
print(paste("Treatment Effect Vector : "))
(residual_x1 <- obs_x1 - x1bar)
print(paste("Sum-square Treatment Effect Vector : "))
(sumsquare_residx1 <- sum(residual_x1^2))
```
untuk x2
```{r}
#Observations
obs_x2 <- c(x2t1, x2t2, x2t3)
print(paste("Observation vector : "))
obs_x2
sumsquare_obsx2 <- sum(obs_x2^2)
print(paste("Sum-square Observation vector : "))
sumsquare_obsx2
print("")

#Means
meanx2 <- mean(obs_x2)
print(paste("Mean Vector : "))
(mean_x2 <- c(rep(meanx2, length(x2t1)), 
              rep(meanx2, length(x2t2)), 
              rep(meanx2, length(x2t3))))
print(paste("Sum-Square Mean Vector : "))
(sumsquare_meanx2 <- sum(mean_x2^2)) 
print("")

#Treatment Effects
x2t1_bar <- mean(x2t1)
x2t2_bar <- mean(x2t2)
x2t3_bar <- mean(x2t3)
treateffect_x2t1 <- x2t1_bar - meanx2
treateffect_x2t2 <- x2t2_bar - meanx2
treateffect_x2t3 <- x2t3_bar - meanx2
print(paste("Treatment Effect Vector : "))
(treateffect_x2 <- c(rep(treateffect_x2t1, length(x2t1)), 
                     rep(treateffect_x2t2, length(x2t2)), 
                     rep(treateffect_x2t3, length(x2t3))))
print(paste("Sum-square Treatment Effect Vector : "))
(sumsquare_treateffetcx2 <- sum(treateffect_x2^2)) 
print("")

#Residuals
(x2bar <- c(rep(x2t1_bar, length(x2t1)), 
                rep(x2t2_bar, length(x2t2)), 
                rep(x2t3_bar, length(x2t3))))
print(paste("Treatment Effect Vector : "))
(residual_x2 <- obs_x2 - x2bar)
print(paste("Sum-square Treatment Effect Vector : "))
(sumsquare_residx2 <- sum(residual_x2^2))
```
Cross products contributions
```{r}
print("Cross Products of Observations Sum-squares")
(crossprodsumsquare_obs <- crossprod(obs_x1, obs_x2))
print("Cross Products of Means Sum-squares")
(crossprodsumsquare_mean <- crossprod(mean_x1, mean_x2))
print("Total Corrected")
(crossprodsumsquare_corr <- crossprodsumsquare_obs - crossprodsumsquare_mean)

print("Cross Product of Treatment Sum-Squares")
(crossprodsumsquare_treateffect <- crossprod(treateffect_x1, treateffect_x2))

print("Cross Product Residual Sum-Squares")
(crossprodsumsquare_residual <- crossprod(residual_x1, residual_x2))
```
b). Using the information in Part a, construct the one-way MANOVA table.

tabel Manova
```{r}
SSM_treatment <- matrix(c(sumsquare_treateffetcx1, crossprodsumsquare_treateffect, crossprodsumsquare_treateffect, sumsquare_treateffetcx2), byrow = TRUE, ncol = 2)
df_treatment <- length(obs_x1) - 3 
print("Sum-Squares Matrix of Treatment :")
SSM_treatment

print(paste("Degree of Freedom of Treatment :", df_treatment))

SSM_residual <- matrix(c(sumsquare_residx1, crossprodsumsquare_residual, crossprodsumsquare_residual, sumsquare_residx2), byrow = TRUE, ncol = 2)
df_residual <- 3 - 1
print("Sum-Squares Matrix of Residual :")
SSM_residual

print(paste("Degree of Freedom of Residual :", df_residual))

SSM_TotalCorrected <- SSM_treatment + SSM_residual
print("Sum-Squares Matrix of Total Correction :")
SSM_TotalCorrected

df_totalcorrected <- df_treatment + df_residual
print(paste("Degree of Freedom of Total Correction :", df_totalcorrected))
```  
c). Evaluate Wilks’ lambda, A*, and use Table 6.3 to test for treatment effects. Set a = .01. Repeat the test using the chi-square approximation with Bartlett’s correction. [See (6-39).] Compare the conclusions.

(1)Calculating Wilks’ lambda A* with the F-table value
```{r}
a_star <- det(SSM_residual) / det(SSM_TotalCorrected)
a_star

g <- 3
p <- 2
n <- length(obs_x1)
Wilk_dist <- ((1 - sqrt(a_star))/sqrt(a_star)) * ((n - g - 1)/(g - 1))
print(paste("Wilks' Lamda A* :", Wilk_dist))

alpha01 <- 0.01
Ftable <- qf(1 - alpha01, df1 = 2 * (g - 1), df2 = 2 * (n - g - 1))
print(paste("Ftable Value : ", Ftable))
```
Interpretasi:
Karena Wilks’ Lamda A* lebih besar dari Nilai Ftabel maka dapat disimpulkan bahwa terdapat perbedaan antar perlakuan pada taraf signifikansi 0,01. 

(2) Calculating Chi-square approximation test using Bartlett’ correction
```{r}
BartlettCorr <- - (n - 1 - ((p + g) / 2)) * log(a_star)
print(paste("Bartlett's Correction :", BartlettCorr))

Chitable <- qchisq(1 - alpha01, p * (g - 1))
print(paste("Chi-square Table Value:", Chitable))
```
Interpretasi:
Karena koreksi  Bartlett jauh lebih besar dari Nilai Tabel Chi-kuadrat, jadi bisa disimpulkan bahwa ada perbedaan antara perlakuan pada tingkat signifikansi 0,01.

6.19 
In the first phase of a study of the cost of transporting milk from farms to dairy plants, a survey was taken of firms engaged in milk transportation. Cost data on X1 = fuel, X2 = repair, and X3 = capital, all measured on a per-mile basis, are presented in Table 6.10 on page 340 for n1 = 36 gasoline and n2 = 23 diesel trucks.

diketahui:
X1 = fuel
X2 = repair
X3 = capital
```{r}
#load dataset
url <- "https://raw.githubusercontent.com/rii92/tugas-APG/main/27%20maret%202022/Diesel_Pop.csv"
url2 <- "https://raw.githubusercontent.com/rii92/tugas-APG/main/27%20maret%202022/Gasoline_Pop.csv"
diesel <- read.csv(url)
gasoline <- read.csv(url2)
```

```{r}
#lihat tabel diesel
diesel
```

```{r}
#lihat tabel gasoline
gasoline
```


```{r}
#cari jumlah observasi
nDiesel <- nrow(diesel)
nGasoline <- nrow(gasoline)

print(paste("jumlah gasoline: "))
nGasoline

print(paste("jumlah diesel: "))
nDiesel
```


```{r}
#find colmeans diesel and gasoline
meansGasoline <- colMeans(gasoline)
meansDiesel <- colMeans(diesel)

print(paste("matrix mean: "))
 
rbind(meansGasoline, meansDiesel)
```

```{r}
#fin covarian matrix diesel and gasoline
covDiesel <- cov(diesel)
covGasoline <- cov(gasoline)

#matrix cov diesel
print(paste("matrix covariant diesel: "))
covDiesel

print(paste("------------------"))

#matrix cov gasoline
print(paste("matrix covariant gasoline: "))
covGasoline
```

```{r}
#cari Spooledgd
Spooledgd <- ((nGasoline-1)*covGasoline + (nDiesel-1)*covDiesel)/(nDiesel+nGasoline-2)
Spooledgd
```

Test for differences in the mean cost vectors. Set alpha = .01.
```{r}
#hitung T2
#alpha = 0.01
#karena menguji perbedaan dianggap H0:miu1 - miu2=0

alpha<-0.01

T2gd <- (t(meansDiesel - meansGasoline))%*%solve(((1/nGasoline)+(1/nDiesel))*Spooledgd)%*%(meansDiesel - meansGasoline)
T2gd
```

```{r}
#jumlah kolom diesel dan gasoline
pDiesel <- ncol(diesel)
pGasoline <- ncol(gasoline)

print(paste("jumlah variabel :"))
pDiesel
pGasoline

p<-pDiesel
```

```{r}
#hitung C2
C2gd <- (nDiesel+nGasoline-2)*p*qf(1-alpha,p,nDiesel+nGasoline-p-1)/(nDiesel+nGasoline-p-1)
C2gd
```
a). Interpretasi:
karena T kuadrat lebih besar dari C kuadrat maka terdapat perbedaan pengeluaran gasoline dengan diesel.

If the hypothesis of equal cost vectors is rejected in Part a, find the linear combination of mean components most responsible for the rejection.
```{r}
#cari mean x yang paling bertanggung jawab terhadap penolakan H0
solve(Spooledgd)%*%(meansDiesel - meansGasoline)
```
b). Interpretasi:
dalam hal ini dapat dilihat bahwa variabel terbesar dalam kombinasi linier komponen rata-rata ialah variabel capital. Artinya, capital lebih bertanggung jawab terhadap penolakan H0 atau terjadinya perbedaan biaya pengeluaran

Construct 99% simultaneous confidence intervals for the pairs of mean components. Which costs, if any, appear to be quite different?
```{r}
temp <- NULL
Fuel <- c(temp,(meansGasoline[1]-meansDiesel[1])-sqrt(C2gd)*sqrt(((1/nDiesel)+(1/nGasoline))*Spooledgd[1,1]),
          (meansGasoline[1]-meansDiesel[1])+sqrt(C2gd)*sqrt(((1/nDiesel)+(1/nGasoline))*Spooledgd[1,1]))
Repair <- c(temp,(meansGasoline[2]-meansDiesel[2])-sqrt(C2gd)*sqrt(((1/nDiesel)+(1/nGasoline))*Spooledgd[2,2]),
          (meansGasoline[2]-meansDiesel[2])+sqrt(C2gd)*sqrt(((1/nDiesel)+(1/nGasoline))*Spooledgd[2,2]))
Capital <- c(temp,(meansGasoline[3]-meansDiesel[3])-sqrt(C2gd)*sqrt(((1/nDiesel)+(1/nGasoline))*Spooledgd[3,3]),
          (meansGasoline[3]-meansDiesel[3])+sqrt(C2gd)*sqrt(((1/nDiesel)+(1/nGasoline))*Spooledgd[3,3]))
rbind(Fuel,Repair,Capital)
```
c. Interpretasi:
Dalam hal ini yang berbeda ialah capital karena tidak melewati 0. sedangkan variabel yang lain di nyatakin tidak terdapat perbedaan

Comment on the validity of the assumptions used in your analysis. Note in particular that observations 9 and 21 for gasoline trucks have been identified as multivariate outliers. (See Exercise 5.22 and [2] .) Repeat Part a with these observations deleted. Comment on the results.
```{r}
#drop baris 9 dan 21 di gasoline 
gasolineAdr <- gasoline[-c(9,21),]
gasolineAdr
```

```{r}
#cari mean
meansGasolineAdr <- colMeans(gasolineAdr)
print(paste("means Gasoline setelah drop observasi:"))
meansGasolineAdr

#cari matrix covariants
covGasolineAdr <- cov(gasolineAdr)
print(paste("kovarian matrix Gasoline setelah drop observasi:"))
covGasolineAdr

#jumlah observasi
nGasolineAdr <- nrow(gasolineAdr)
print(paste("jumlah observasi Gasoline setelah drop observasi:"))
nGasolineAdr

#cai Spooled setelah drop observasi gasoline
SpooledAdr <- ((nDiesel - 1)*covDiesel + (nGasolineAdr)*covGasolineAdr)/(nDiesel + nGasolineAdr -2)
print(paste("S pooled setelah drop observasi:"))
SpooledAdr
```

```{r}
# hitung T2
T2gdAdr <- (t(meansDiesel - meansGasolineAdr))%*%solve(((1/nGasolineAdr)+(1/nDiesel))*Spooledgd)%*%(meansDiesel - meansGasolineAdr)
print(paste("T kuadrat yang di dapat:"))
T2gdAdr

# hitung C2
C2gdAdr <- (nDiesel+nGasolineAdr-2)*p*qf(1-alpha,p,nDiesel+nGasolineAdr-p-1)/(nDiesel+nGasolineAdr-p-1)
print(paste("C kuadrat yang didapat"))
C2gdAdr
```
d. Interpretasi:
karena T kuadrat lebih besar dari C kuadrat maka tolak H0. Artinya, Terdapat perbedaan dengan biaya yang dikeluarkan

6.21
Using Moody’s bond ratings, samples of 20 Aa (middle-high quality) corporate bonds and 20 Baa (top-medium quality) corporate bonds were selected. For each of the corresponding companies, the ratios 
X1 = current ratio (a measure of short-term liquidity) 
X2 = long-term interest rate (a measure of interest coverage) 
X3 = debt-to-equity ratio (a measure of financial risk or leverage) 
X4 = rate of return on equity (a measure of profitability) 

were recorded. The summary statistics are as folows: Aa bond companies :

```{r}
#Aa bond companies:
n1 <- 20
xbar1 <- matrix(c(2.287, 12.600, 0.347, 14.830),1,4)
S1 <- matrix(c(0.459, 0.254, -0.026, -0.244, 0.254, 27.465, -0.589, -0.267, -0.026, -0.589, 0.030, 0.102, -0.244, -0.267, 0.102, 6.854),4,4)
print(paste("n1, xbar1 dan S1:"))
n1
xbar1
S1

#Baa bond companies
n2 <- 20
xbar2 <- matrix(c(2.404, 7.155, 0.524, 12.840),1,4)
S2 <- matrix(c(0.944, -0.089, 0.002, -0.719, -0.089, 16.432, -0.400, 19.044, 0.002, -0.400, 0.024, -0.094, -0.719, 19.044, -0.094, 61.854),4,4)
print(paste("n2, xbar2 dan S2:"))
n2
xbar2
S2

#Spooled
Spooled <- matrix(c(0.701, 0.083, -0.012, -0.481, 0.083, 21.949, -0.494, 9.388, -0.012, -0.494, 0.027, 0.004, -0.481, 9.388, 0.004, 34.354), 4,4)
print(paste("S pooled:"))
Spooled
```
Does pooling appear reasonable here? Comment on the pooling procedure in this case.
jawab:
a. Bisa kita lihat dari keterangan yang di dapat bahwa antara Aa bond companies dengan Baa bond companies memiliki jumlah n1=n2=n3. Tapi untuk kovarians masing-masing perusahaan tidak sama. Dalam hal ini penyatuan kovarians dianggap wajar karena sama-sama memiliki jumlah observasi yang sama dengan syarat penyatuan harus menggunakan prosedur aproksimasi untuk sampel besar dalam penyatuan kovarians

Are the financial characteristics of firms with Aa bonds different from those with Baa bonds? Using the pooled covariance matrix, test for the equality of mean vectors. Set alpha = .05.
```{r}
#hitung T kuadrat dan C kuadrat dengan alpha = 0.05
#karena mencari perbedaan dianggap H0:miu1-miu2 = 0
alpha<-0.05

#hitung T kuadrat
T2 <- (xbar1 - xbar2)%*%solve(((1/n1) + (1/n2))*Spooled)%*%t(xbar1 - xbar2)
print(paste("T kuadrat : "))
T2

p <- 4

#hitung C kuadrat
C2 <- (n1 + n2 - 2)*p*qf(1-alpha, p, n1+n2-p-1)/(n1+n2-p-1)
print(paste("C kuadrat:"))
C2
```
b. Interpretasi:
karena T kuadrat lebih dari C kuadrat maka tolak H0. Artinya ada perbedaan karakteristik finansial antara perusahaan Aa bonds dengan Baa bonds.

Calculate the linear combinations of mean components most responsible for rejecting H0 : mu1 - mu2 = 0 in Part b.
```{r}
solve(Spooled)%*%(t(xbar1)-t(xbar2))
```
c. Interpretasi:
X1 = current ratio (a measure of short-term liquidity) 
X2 = long-term interest rate (a measure of interest coverage) 
X3 = debt-to-equity ratio (a measure of financial risk or leverage) 
X4 = rate of return on equity (a measure of profitability)

berdasarkan dari garis kombinasi komponen rata-rata besaran variabel nya maka didapat bahwa variabel X2 atau long-term interest rate lebih bertanggung jawab terhadap perbedaan karakteristik finansial antara perusahaan atau penolakan H0

Bond rating companies are interested in a company’s ability to satisfy its outstanding debt obligations as they mature. Does it appear as if one or more of the foregoing financial ratios might be useful in helping to classify a bond as “high” or “medium” quality? Explain

d. Rasio finansial di atas mungkin berguna menurut kombinasi linier di atas yang ditunjukkan oleh variabel yang mana variabel terbesar memiliki tanggung jawab yang lebih dalam perbedaan finansial, yaitu X2 sebagai suku bunga jangka panjang (long-term interest rate). Jadi kita dapat menyimpulkan bahwa suku bunga jangka panjang mungkin berguna untuk mengklasifikasikan obligasi sebagai kualitas "tinggi" atau "sedang".

6.23
Construct a one-way MANOVA using the width measurements from the iris data in Table 11.5. Construct 95% simultaneous confidence intervals for differences in mean components for the two responses for each pair of populations. Comment on the validity of the assumption that Covariance Matrix 1 = Covariance Matrix 2 = Covariance Matrix 3.

p = 95%, sum1 = sum2 = sum3
```{r}
library(caret)
library(datasets)
data("iris")
iris
```
```{r}
#cari tabel manova dengan regresi dan fungsi manova
X <- as.matrix(iris[,c("Sepal.Width","Petal.Width")])
spec <- factor(iris$Species)
mod <- lm(X ~ spec)
manovaWidth <- manova(mod)
manovaWidth
```
```{r}
#
sumWidth <- summary(manovaWidth, test="Wilks")
sumWidth
print(paste("--------------"))
sumWidth$SS
```
```{r}
#pengelompokkan berdasar spesies
setosa <- iris[c(1:50), c("Sepal.Width", "Petal.Width")]
versicolor <- iris[c(51:100), c("Sepal.Width", "Petal.Width")]
virginica <- iris[c(101:150), c("Sepal.Width", "Petal.Width")]

#mencari masing-masing mean
setosabar <- colMeans(setosa)
versicolorbar <- colMeans(versicolor)
virginicabar <- colMeans(virginica)
print(paste("mean setosa, versicolor dan virginica:"))
setosabar
versicolorbar
virginicabar

#hitung matrix kovarians
setosavar <- cov(setosa)
versicolorvar <- cov(versicolor)
virginicavar <- cov(virginica)
print(paste("kovarians setosa, versicolor dan virginica:"))
setosavar
versicolorvar
virginicavar

#hitung Spooled. n = 50
#spooled antara setosa dan versicolor
Spooled1 <- ((50-1)*setosavar + (50-1)*versicolorvar)/(50+50-2)
print(paste("Spooled dari setosa dan versicolor:"))
Spooled1

#spooled antara setosa dan virginica
Spooled2 <- ((50-1)*setosavar + (50-1)*virginicavar)/(50+50-2)
print(paste("Spooled dari setosa dan virginica:"))
Spooled2

#spooled antara versicolor dan virginica
Spooled3 <- ((50-1)*versicolorvar + (50-1)*virginicavar)/(50+50-2)
print(paste("Spooled dari versicolor dan virginica:"))
Spooled3

```

```{r}
#hitung C kuadrat
#berdasarkan perhitungan, masing-masing variabel memiliki C2 yang sama karena memiliki jumlah observasi sama

C2svv <- (((50+50-2)*2)/(50+50-2-1))*qf((1-0.05), 2, (50+50-2-1))

C2svv

```
Mencari masing-masing confidence interval
```{r}
#hitung confidence interval antara setosa dengan versicolor
temp <- NULL
for(k in 1:2){
    temp <- c(temp,(setosabar[k]-versicolorbar[k])-sqrt(C2svv)*sqrt(((1/50)+(1/50))*Spooled1[k,k]),
          (setosabar[k]-versicolorbar[k])+sqrt(C2svv)*sqrt(((1/50)+(1/50))*Spooled1[k,k]))
}

rbind(temp)

```

```{r}
#hitung confidence interval antara setosa dengan virginica
temp <- NULL
for(k in 1:2){
    temp <- c(temp,(setosabar[k]-virginicabar[k])-sqrt(C2svv)*sqrt(((1/50)+(1/50))*Spooled2[k,k]),
          (setosabar[k]-virginicabar[k])+sqrt(C2svv)*sqrt(((1/50)+(1/50))*Spooled2[k,k]))
}

rbind(temp)

```

```{r}
#hitung confidence interval antara versicolor dengan virginica
temp <- NULL
for(k in 1:2){
    temp <- c(temp,(versicolorbar[k]-virginicabar[k])-sqrt(C2svv)*sqrt(((1/50)+(1/50))*Spooled3[k,k]),
          (versicolorbar[k]-virginicabar[k])+sqrt(C2svv)*sqrt(((1/50)+(1/50))*Spooled3[k,k]))
}

rbind(temp)
```
Interpretasi:
Karena nilai p kurang dari tingkat signifikansi 0,05, artinya tolak H0. Kemudian bisa disimpulkan bahwa ada perbedaan antara lebar sepal dan lebar kelopak pada masing-masing spesies. Hal ini juga konsisten dengan hasil confidence interval yang di dapat
