---
title: "tugas_akhir_kelompok"
author: "Riofebri Prasetia (221911192)"
date: "5/25/2022"
output: html_document
---
```{r}
library('MVN')
```

```{r}
url <- "https://raw.githubusercontent.com/rii92/tugas-APG/main/tugas_akhir_kelompok/apgTugasAkhirKelompok4_2022/IDI_provinsi.csv"
data <- read.csv(url)[1:34,] #ambil data provinsi, bukan indonesia
head(data)
```
```{r}
#tahun 2018
data18 <- data[,1:4]
#tahun 2019
data19 <- data[,c(1,5,6,7)]
#tahun 2020
data20 <- data[,c(1,8,9,10)]
```

```{r}
mvn(data = data18[,2:4])$Descriptives
mvn(data = data19[,2:4])$Descriptives
mvn(data = data20[,2:4])$Descriptives
```

```{r}
boxplot(c(data18[,2:4], data19[,2:4], data20[,2:4]))
```
Perlu dilakukan standarisasi agar memiliki skala nilai yang sama antar kolom
```{r}
data18_std <- data18
data19_std <- data19
data20_std <- data20

## Lakukan standarisasi
data18_std[,2:4] <- scale(data18[,2:4])
data19_std[,2:4] <- scale(data19[,2:4])
data20_std[,2:4] <- scale(data20[,2:4])

# Boxplot setelah standarisasi
boxplot(c(data18_std[,2:4], data19_std[,2:4], data20_std[,2:4]))
```

## Untuk tahun 2018

boxplot setelah standarisasi
```{r}
boxplot(c(data18_std[,2:4]))
```
akan di lakukan pengelompokkan data pada setiap tahun

```{r}
## melakukan penghapusan outlier
data18_std <- na.omit(data18_std)
head(data18_std)
```
```{r}
mvn(data18_std[,2:4], showOutliers = TRUE)$multivariateOutliers

```
Secara multivariate tidak ada outlier sehingga proses tetap dilanjutkan
```{r}
library(factoextra)
euclidean1 <- get_dist(data18_std)
fviz_dist(euclidean1, gradient = list(low = "#00AFBB", mid = "white", high = 
"#FC4E07"))
```
```{r}
library(factoextra)
set.seed(123)
fviz_nbclust(data18_std[,2:4], kmeans, method = "wss")
```
```{r}
set.seed(123)
fviz_nbclust(data18_std[,2:4], kmeans, method = "silhouette")
```
```{r}
library(cluster)
set.seed(123)
gap_stat1 <- clusGap(data18_std[,2:4], FUN = kmeans, K.max = 10, B = 50)
fviz_gap_stat(gap_stat1)
```
1. Berdasarkan pencarian k optimal di WSS maka titik yang mengalami penurunan terbesar kemudian menjadi landai setelah melalui titik tersebut ialah k = 4

2. Berdasarkan pencarian k optimal di Silhouette maka titik yang mengalami penurunan terbesar kemudian menjadi landai setelah melalui titik tersebut ialah k = 8

3. Berdasarkan pencarian k optimal di Gap Statistic maka titik yang mengalami penurunan terbesar kemudian menjadi landai setelah melalui titik tersebut ialah k = 1

dengan menggunakan k = 4, akan ada kemungkinan terjadinya overlap. Jadinya dari kami akan mencoba untuk menurunkan jumlah cluster menjadi 3 cluster. k = 3
```{r}
library(stats)
set.seed(123)
endkmeans18 <- kmeans(data18_std[,2:4], 3, nstart = 25)
print(endkmeans18)
```
```{r}
fviz_cluster(endkmeans18, data = data18_std[,2:4])
```
Dalam hal ini, bisa kita lihat bahwa kemungkinan untuk overlap tidak ada
```{r}
#cek cluster
data18_afterCluster <- data.frame(data18, endkmeans18$cluster)
data18_afterCluster[,c(1,5)]
```
Terdapat 3 cluster yang dibentuk berdasarkan aspek kebebasan sipil, aspek hak-hak politik, aspek lembaga demokrasi

## Untuk data tahun 2019

Boxplot setelah standarisasi
```{r}
boxplot(c(data19_std[,2:4]))
```
akan di lakukan pengelompokkan data pada setiap tahun
```{r}
## 2019 Mencoba membuang outlier
data19_std <- na.omit(data19_std)
head(data19_std)
```
```{r}
mvn(data19_std[,2:4], showOutliers = TRUE)$outliers
```
Secara multivariate tidak ada outlier sehingga proses tetap dilanjutkan
```{r}
library(factoextra)
euclidean2 <- get_dist(data19_std)
fviz_dist(euclidean2, gradient = list(low = "#00AFBB", mid = "white", high = 
"#FC4E07"))
```
```{r}
library(factoextra)
set.seed(123)
fviz_nbclust(data19_std[,2:4], kmeans, method = "wss")
```
```{r}
set.seed(123)
fviz_nbclust(data19_std[,2:4], kmeans, method = "silhouette")
```
```{r}
library(cluster)
set.seed(123)
gap_stat2 <- clusGap(data19_std[,2:4], FUN = kmeans, K.max = 10, B = 50)
fviz_gap_stat(gap_stat2)
```
1. Berdasarkan pencarian k optimal di WSS maka titik yang mengalami penurunan terbesar kemudian menjadi landai setelah melalui titik tersebut ialah k = 6

2. Berdasarkan pencarian k optimal di Silhouette maka titik yang mengalami penurunan terbesar kemudian menjadi landai setelah melalui titik tersebut ialah k = 6

3. Berdasarkan pencarian k optimal di Gap Statistic maka titik yang mengalami penurunan terbesar kemudian menjadi landai setelah melalui titik tersebut ialah k = 1

Dari kami tetap memilih 3 cluster sehingga hasil cluster tetap seperti sebagai berikut
```{r}
library(stats)
set.seed(123)
endkmeans19 <- kmeans(data19_std[,2:4], 3, nstart = 25)
print(endkmeans19)
```
```{r}
fviz_cluster(endkmeans19, data = data19_std[,2:4])

```

```{r}
#cek cluster
data19_afterCluster <- data.frame(data19, endkmeans19$cluster)
data19_afterCluster[,c(1,5)]
```
Terdapat 2 cluster yang dibentuk berdasarkan aspek kebebasan sipil, aspek hak-hak politik, aspek lembaga demokrasi

## Untuk data tahun 2020

boxplot setelah standarisasi
```{r}
boxplot(c(data20[,2:4]))
```

```{r}
## 2020
data20_std <- na.omit(data20_std)
head(data20_std)
```
```{r}
mvn(data20_std[,2:4], showOutliers = TRUE)$outliers
```

Secara multivariate tidak ada outlier sehingga proses tetap dilanjutkan
```{r}
library(factoextra)
euclidean3 <- get_dist(data20_std)
fviz_dist(euclidean3, gradient = list(low = "#00AFBB", mid = "white", high = 
"#FC4E07"))
```
```{r}
library(factoextra)
set.seed(123)
fviz_nbclust(data20_std[,2:4], kmeans, method = "wss")
```
```{r}
set.seed(123)
fviz_nbclust(data20_std[,2:4], kmeans, method = "silhouette")
```
```{r}
library(cluster)
set.seed(123)
gap_stat3 <- clusGap(data20_std[,2:4], FUN = kmeans, K.max = 10, B = 10)
fviz_gap_stat(gap_stat3)
```
1. Berdasarkan pencarian k optimal di WSS maka titik yang mengalami penurunan terbesar kemudian menjadi landai setelah melalui titik tersebut ialah k = 7

2. Berdasarkan pencarian k optimal di Silhouette maka titik yang mengalami penurunan terbesar kemudian menjadi landai setelah melalui titik tersebut ialah k = 8

3. Berdasarkan pencarian k optimal di Gap Statistic maka titik yang mengalami penurunan terbesar kemudian menjadi landai setelah melalui titik tersebut ialah k = 1

Dari kami tetap memilih 3 cluster, hasilnya sebagai berikut:
```{r}
library(stats)
set.seed(123)
endkmeans20 <- kmeans(data20_std[,2:4], 3, nstart = 25)
print(endkmeans20)
```
```{r}
fviz_cluster(endkmeans20, data = data20_std[,2:4])
```

```{r}
#cek cluster
data20_afterCluster <- data.frame(data20, endkmeans20$cluster)
data20_afterCluster[,c(1,5)]
```
Terdapat 2 cluster yang dibentuk berdasarkan aspek kebebasan sipil, aspek hak-hak politik, aspek lembaga demokrasi
